【裁判字號】    92,易,141
【裁判日期】    920523
【裁判案由】    恐嚇取財
【裁判全文】
臺灣嘉義地方法院刑事判決                          九十二年度易字第一四一號
    公  訴  人  臺灣嘉義地方法院檢察署檢察官
    被      告  丙○○
                丁○○
                乙○○
右列被告等因恐嚇取財案件，經檢察官提起公訴（九十二年度偵字第一三四二、一七
九七、一七九八、一七九九號），本院判決如左：
    主  文
丙○○連續意圖為自己不法之所有，以恐嚇使人將本人之物交付，未遂，處有期徒刑
陸月，如易科罰金，以參佰元折算壹日。磁碟片壹片、記事簿壹本、書寫之信封伍紙
均沒收。
丁○○幫助連續意圖為自己不法之所有，以恐嚇使人將本人之物交付，未遂，處有期
徒刑參月，如易科罰金，以參佰元折算壹日。
乙○○幫助連續意圖為自己不法之所有，以恐嚇使人將本人之物交付，未遂，累犯，
處有期徒刑肆月，如易科罰金，以參佰元折算壹日。
    事  實
一、乙○○曾因犯詐欺案件，經本院於民國八十八年四月八日判處有期徒刑四月確定
    ，於八十八年六月三十日易科罰金執行完畢，然仍不知悔改。緣丙○○因經濟困
    難，無法繳納房貸，卻不思正途，戮力謀業，竟基於意圖為自己不法所有之概括
    犯意，乃向丁○○、乙○○、甲○○（拘提中）等可預見丙○○將利用金融帳戶
    提款卡作為犯罪使用，且並不違背其三人本意，仍基於幫助丙○○向他人恐嚇取
    財之不確定犯罪故意，由甲○○先取得不知情遊民黃鳳儀之合作金庫西台中分行
    0000000000000帳戶提款卡，再由甲○○、乙○○共同以新台幣（
    下同）三千元價格出售予丁○○，復由丁○○於九十一年十月中旬某日以同價出
    售予丙○○，丙○○取得該帳戶提款卡後，即自同年十一月一日起，以電腦書寫
    ：「園長你好：小弟最近因案跑路，想跟園長借點跑路費，只跟你借２００１３
    元或２０００９元，懇請配合，尾數請勿去除，以便我知道是您匯款，花錢消災
    ，否則、、、後果自負，如果報警，一定報仇，反正我都已經跑路了，別讓你的
    幼稚園上新聞，對你沒好處，請見到信馬上匯款。銀行：合作金庫西台中分行。
    帳號：0000000000000。戶名：黃鳳儀。」等語，郵寄至嘉義縣、
    市及雲林縣等地之幼稚園、店家及汽車商行，旋分別於同年十一月一日至五日，
    分別送達如附表所示之址設雲林縣斗六市○○里○○路五三九號、嘉義縣水上鄉
    ○○村○○街二八號各由張嬌子、戊○○所經營之「來來幼稚園」、「幼能托兒
    所」等處，致使張嬌子、戊○○等五十一人心生畏怖，嗣丙○○於張嬌子、戊○○等五十一人尚未匯入款項之際，即於同年十一月初某日，前往台中市○○路郵
    局提款機提款未果，乙○○則因恐東窗事發，致罹刑典，乃以電話語音將上開提
    款卡掛失，而丙○○即以此方式恐嚇取財如附表所示計一百餘萬元未得逞。
二、案經嘉義縣警察局移送偵辦移送台灣嘉義地方法院檢察署檢察官偵查起訴。
    理  由
一、訊據被告丙○○對於右揭犯罪事實坦承不諱，被告丁○○、乙○○雖均坦承有將
    上開帳戶提款卡出售予丙○○之事實，惟均否認有何幫助恐嚇取財之犯行，均辯
    稱：伊當時不知道購買帳戶提款卡是要從事恐嚇取財之犯罪云云。經查：
（一）右揭事實，迭據被告丙○○於警訊、偵查及本院審理時自承不諱，核與如附表
      所示之被害人張子嬌、戊○○等五十一人及證人洪秋東、黃鳳儀等二人於警訊
      指述情節相符，復有扣案之磁碟片一片、記事簿一本、已書寫信封五張、空白
      信封二十一紙等附卷可稽。
（二）按衡諸個人向各金融機構開設帳戶，手續甚為簡便且無何困難，自毋庸支付任
      何租金，或向他人借用、購買帳戶之必要，必係供作犯罪出入之帳戶或其他不
      法目的，方有以隱匿自己名義帳戶而購買或借用他人金融帳戶使用之必要，且
      邇來不法人士利用收購、借用、竊取存摺或其他財產上重要證件，以從事竊盜
      、詐欺取財、恐嚇取財或其他財產上犯罪之情事層出不窮，該等犯罪多數均係
      利用人頭帳戶作為出入帳戶，並經媒體廣為披載，已為社會大眾所週知，被告
      丁○○、乙○○等人均係成年且心智成熟之人，對此應知之甚詳。復參以被告
      二人於偵、審中均自承：帳戶提款卡不能自由買賣，而購買提款卡可預知是要
      做非法情事，但因朋友丙○○房屋遭查封，經濟困難等語（見一三四二號偵卷
      第十八、十九頁，本院九十一年四月十一日訊問筆錄第四頁），是被告丁○○
      二人對於丙○○將利用其等所交付之金融帳戶提款卡，用於犯罪之使用，可以
      預見其發生，且並不違背其等本意，足見被告二人均有幫助丙○○利用上開帳
      戶犯恐嚇取財罪之不確定故意，其等上開所辯均與常情不合，不足採信，
（三）綜上所述，本件事證明確，被告三人犯行，均堪以認定。
二、查被告丙○○向如附表所示之被害人恐嚇交付財物，因被害人均尚未匯入款項，
    致未得逞，核其所為係犯刑法第三百四十六條第一、三項之恐嚇取財未遂罪，其
    先後多次犯行，時間緊接，所犯罪名相同，顯係基於概括犯意為之，為連續犯，
    應依刑法第五十六條規定論以一罪並加重其刑，又其行為僅止於未遂，應依未遂
    犯之例減輕其刑，並先加重後減輕之。次按連續幫助與幫助連續為不同之犯罪態
    樣，如基於概括犯意，多次幫助他人犯罪，為連續幫助，該幫助者有多次犯罪行
    為；如以一幫助行為，幫助他人連續犯罪，則為幫助連續，就幫助犯而言，僅有
    一次犯罪行為。本件正犯即被告丙○○雖犯上揭多次恐嚇取財未遂犯行，惟被告
  丁○○、乙○○僅提供銀行帳戶提款卡予丙○○供恐嚇取財匯款使用，並未參與
    恐嚇取財之行為，其等顯係以幫助之意思，參與恐嚇取財構成要件以外之行為，
    為幫助犯，被告二人基於上開幫助意思，僅有一次交付予丙○○帳戶提款卡之幫
    助行為，核其等所為，均係犯刑法第三十條第一項、第三百四十六條第一項、第
    三項之幫助連續恐嚇取財未遂罪。被告二人幫助他人犯恐嚇取財未遂罪，為從犯
    ，得按正犯之刑減輕之。又其等僅止於幫助恐嚇取財未遂，應依未遂犯之例，遞
    減輕其刑。另被告乙○○曾因犯詐欺案件，經本院於八十八年四月八日判處有期
    徒刑四月確定，於八十八年六月三十日易科罰金執行完畢，有台灣嘉義地方法院
    檢察署刑案資料查註紀錄表及台灣高等法院被告全國前案紀錄表在卷可按，其於
    有期徒刑之執行完畢後，五年內再犯本件有期徒刑以上之罪，係累犯，應依刑法
    第四十七條之規定加重其刑，並先加後遞減。爰審酌被告丙○○並無故為犯罪之
    前科、品行及素行尚稱良好，因失業無能力繳付房貸，致房屋遭查封等情（見警
    卷第四頁背面，上開偵卷第十八頁），不思循正當管道求財，因而犯下本案之犯
    罪動機，及為上開多次郵寄恐嚇信件犯行，致被害者眾，對社會之危害不輕，惟
    並未取得任何財物，與犯後坦承犯行，深具悔意等一切情狀，暨被告丁○○並無
    前科紀錄、素行良好，其與乙○○二人提供帳戶提款卡供他人非法使用，並未從
    中漁利，惟使犯罪難以查緝，等同助長犯罪，行為不當，及現均有正當職業或就
    讀補校等一切情狀，各量處如主文所示之刑，以示懲儆。扣案之磁碟片一片、記
    事簿一本、已書寫信封五張係被告丙○○所有供犯罪所用之物，業據被告丙○○
    供承在卷，應予宣告沒收。至空白信封二十一紙，雖為被告所有，惟尚非用以供
    本件被告犯罪所用，爰不為沒收之宣告。
三、末按刑法第二十八條之共同正犯，係指二人以上共同實施犯罪之行為者而言。幫
    助他人犯罪，並非實施正犯，在事實上雖有二人以上共同幫助他人犯罪，要亦各
    負其幫助犯之責任，仍無適用該條之餘地（最高法院三十三年上字第七九三號判
    例參照）。公訴人另認被告丁○○、乙○○、甲○○等人就（幫助）犯罪之實施
    ，有犯意聯絡，行為分擔，應論以共同正犯乙節，惟被告丁○○等雖係幫助丙○○為上開恐嚇取財未遂犯行無誤，然按之前揭判例說明，其等係各負其幫助刑責
    ，並無適用刑法第二十八條論以幫助之共同正犯之餘地，公訴人此部分尚有未洽
    ，附此敘明。
據上論斷，應依刑事訴訟法第二百九十九條第一項前段，刑法第五十六條、第三百四
十六條第一項、第三項、第四十七條、第二十六條前段、第三十八條第一項第二款前
段，罰金罰鍰提高標準條例第一條前段、第二條，判決如主文。
本案經檢察官黃正雄到庭執行職務
中      華      民      國    九十二    年      五      月      廿三    日
                                臺灣嘉義地方法院刑事第一庭
                                        法  官  李  文  輝
右正本證明與原本無異。
如不服本判決，應於判決送達後十日內向本院提出上訴狀( 應附繕本 )。告訴人或被
害人如對於本判決不服者，應具備理由請求檢察官上訴，其上訴期間之計算係以檢察
官收受判決正本之日期為準。
中      華      民      國    九十二    年      五      月      廿三    日
                                        書記官  林  育  興
附錄法條：
刑法第三百四十六條
意圖為自己或第三人不法之所有，以恐嚇使人將本人或第三人之物交付者，處六月以
上五年以下有期徒刑，得併科一千元以下罰金。
以前項方法得財產上不法之利益，或使第三人得之者，亦同。
前二項之未遂犯罰之。


司法院資訊處製作；財團法人民間司法改革基金會備份。
